【裁判字號】    97,抗,284
【裁判日期】    980311
【裁判案由】    拍賣抵押物強制執行聲明異議
【裁判全文】
臺灣高等法院高雄分院民事裁定           97年度抗字第284號
再抗告人    僑慧建設開發股份有限公司
法定代理人  甲○○
代  理  人  陳旻沂律師
            張堯鈞律師
上列再抗告人因相對人即債權人兆豐國際商業銀行股份有限公司
與債務人蔡王花等間拍賣抵押物強制執行事件，就除去使用借貸
關係聲明異議，對於民國97年12月12日本院97年度抗字第284號
所為裁定提起再抗告，本院裁定如下：
    主  文
再抗告駁回。
再抗告程序費用由再抗告人負擔。
    理  由
一、再抗告意旨略以：原裁定認再抗告人於民國94年4 月12日將
    公司登記地址遷移他處，而認再抗告人未實際使用本件拍賣
    標的物之土地及房屋（門牌號碼高雄市三民區○○○路535
    號10樓之5 （下稱系爭房地），則應認再抗告人自82年2 月
    24日登記時起，至94年4 月12日遷移登記時止，均有使用系
    爭房地才是；詎原裁定謂再抗告人不能證明94年4 月12日前
    有繼續占用使用，顯係前後理由矛盾，而屬民事訴訟法第46
    9 條第6 款規定「判決不備理由或理由矛盾」之違背法令。
    又依一般經驗法則，若再抗告人真係有於94年4 月12日將公
    司遷移他址之情形，則系爭房地既已無營業之情形，理應回
    復以一般住宅之費率繳交管理費才是，豈會仍依較高之費率
    繳交管理費？可見原裁定對證據取捨之認定，有違一般證據
    及經驗法則。再者，縱認再抗告人有於94年4 月12日遷移又
    再重新占有系爭房地之情形，而原出借人蔡茂藏業於92年3
    月4 日死亡，故亦無從再交付系爭房地予再抗告人使用，再
    抗告人似屬無權占有系爭房地，本件仍屬不能點交之情形，
    因此原裁定亦有適用民法第866 條顯有錯誤之違背法令，爰
    請求廢棄原裁定等語。
二、按對於抗告法院之裁定再為抗告，僅得以其適用法規顯有錯
    誤為理由，並經原法院之許可者為限；而該項許可，以原裁
    定所涉及之法律見解具有原則上之重要性者為限。又原法院
    對於再為抗告，認為不應許可者，應以裁定駁回其抗告。上
    開規定於強制執行法事件準用之，此觀民事訴訟法修正前第
    486 條第4 、5 、6 項、第436 條之3 第3 項、強制執行法
    第30條之1 規定自明。而所謂適用法規顯有錯誤，係指就確
    定之事實在適用法規上有顯不合於法律規定，或與司法院現
    尚有效及大法官會議之解釋，或最高法院現尚有效之判例顯
    然違反者而言，就認定事實或取捨證據等事實審法院依職權
    審酌之事項，並不包括在內，亦經最高法院60年台再字第17
    0 號、63年台上字第880 號及64年台再字第140 號判例意旨
    闡釋明確。至所謂法律見解具有原則上之重要性，係指該訴
    訟事件所涉及之法律問題意義重大而有加以闡釋之必要而言
    ，再抗告人並應於抗告理由中就此內容為具體之指摘及論述
    。
三、經查，原裁定係以系爭房地係在82年9 月15日，由訴外人蔡
    茂藏提供兆豐銀行之前手中國國際商業銀行股份有限公司為
    擔保借貸而設定抵押權登記。當時蔡茂藏並簽訂其他約定事
    項切結：「債務人及擔保品提供人切實證明所提供之擔保物
    完全為債務人或擔保品提供人合法所有，並無任何他人權利
    或設定任何負擔」等情，又再抗告人前於94年4 月12日即已
    遷往高雄市○○區○○街102 號，嗣於96年10月3 日始遷回
    系爭房地，而蔡茂藏業於92年3 月4 日死亡，亦無從交付系
    爭房地予再抗告人占有使用。又兆豐銀行本件強制執行所主
    張之債權為新台幣（下同）189 萬8,508 元，及自94年1 月
    5 日起至清償日止，按年息百分之13計算之利息，逾期在6
    個月以內者，按上開利率一成，逾期超過6 個月者，按上開
    利率之二成加計之違約金，系爭房地鑑價結果為272 萬9,94
    9 元，第一次拍賣底價為280 萬元，無人應買後減價之第二
    次拍賣底價為224 萬元，可見系爭房地之價金顯已不足清償
    抵押債權，原裁定因認原執行法院除去再抗告人主張之使用
    借貸後拍賣之，並無不合。經核並無適用法規顯有錯誤之情
    形。至原裁定謂尚不能證明抗告人在94年4 月12日前有繼續
    占有使用系爭房地，係針對再抗告人所提出94年3 月份管理
    費通知單而為立論，尚難指為有理由矛盾之違背法令。再抗
    告人所陳上開理由，係屬認定事實當否之問題，核與適用法
    規是否顯有錯誤無涉，且亦無所涉及之法律見解具有原則上
    重要性之情事，其再為抗告，不應許可，應予駁回。
四、據上論結，本件再抗告不應許可，依強制執行法第30條之1
    、民事訴訟法修正前第486 條第6 項、第436 條之3 第3 項
    、第95條、第78條，裁定如主文。
中    華    民    國    98    年    3    月     11    日
                            民事第五庭
                                審判長法官  蔡明宛
                                法      官  魏式璧
                                法      官  曾錦昌
以上正本證明與原本無異。
如不服本裁定應於送達後10日內向本院提出抗告狀（並按他造當
事人之人數附繕本），並繳納抗告費新臺幣1,000 元。
中    華    民    國    98    年    3     月    11    日
                                書  記  官  梁美姿


司法院資訊處製作；財團法人民間司法改革基金會備份。
